臺灣桃園地方法院民事裁定　　　　　　100年度家聲字第613號
聲　請　人　劉德振
關　係　人　謝莉華
上列聲請人聲請變更子女姓氏事件，本院裁定如下：
    主    文
准謝志明（男，民國○○年○ 月○ 日生，身分證統一編號：Ｚ00000
0000 號）之姓氏變更為父姓「劉」。
聲請程序費用由聲請人負擔。
    理    由
一、本件聲請意旨略以：聲請人劉德振與關係人謝莉華無婚姻關
    係，惟共同育有一非婚生子謝志明（男，民國96年8 月5 日
    生，身分證統一編號：Ｚ000000000號），嗣聲請人於100 年
    9 月9 日認領謝志明，聲請人與關係人謝莉華同居兩年生了
    謝志明，小孩從出生後就由聲請人在照顧，小孩七個月時關
    係人就離開了。聲請人家裡有父母、弟媳都會幫忙帶小孩。
    關係人離開後幾乎沒有來看過小孩，只有要錢時才會來看，
    聲請人會給關係人一點小錢，上千元的有，但上萬元的沒有
    。據說關係人在酒店上班，她另外有五個小孩，最大的已上
    高中了，她對這個小孩沒什麼照顧，聲請人要小孩改姓、辦
    監護權關係人都不理，小孩到現在連健保也沒有，故關係人
    並未盡扶養義務，多年來未曾探視與照顧，為此依民法第
    1059條之1 第2 項聲請變更子女姓氏為父姓等語。
二、按「非婚生子女從母姓。經生父認領者，適用前條第二項至
    第四項之規定。非婚生子女經生父認領，而有下列各款情形
    之一，法院得依父母之一方或子女之請求，為子女之利益，
    宣告變更子女之姓氏為父姓或母姓：（一）父母之一方或雙
    方死亡者。（二）父母之一方或雙方生死不明滿三年者。（
    三）子女之姓氏與任權利義務行使或負擔之父或母不一致者
    。（四）父母之一方顯有未盡保護或教養義務之情事者。」
    ，民國99年5 月21日修正公布生效之民法第1059條之1 定有
    明文。準此，若有事實足認該子女原從之姓氏，對於該子女
    人格成長或繼嗣、財產、名譽、自尊、親情互動等有明顯不
    利之影響者，宜使其在合乎上列規定之要件下，仍有更易其
    姓氏之機會，以保障子女人格權之行使及兼顧長期負擔扶養
    義務之一方的權益。
三、經查，本件聲請人主張之事實，業據聲請人到庭明確，並提
    出戶籍謄本為證，而關係人謝莉華經合法送達通知，無正當
    理由拒未到庭，且未提出任何書狀為否認或為有利於己之陳
    述，勘認聲請人上列之所陳非虛。本院審酌聲請人之聲請尚
    與我國之風俗民情不相違背，且對於未成年子女而言，其既
    與聲請人共同生活，若強令冠上與關係人謝莉華相同之姓氏
    ，在父系家族中生活自會產生不便之處等一切情狀，此外，
    本件聲請與民法第1059條之1 第2 項規定之要件並無不合，
    故依法應予准許。
四、裁定如主文。
中    華    民    國  100     年    11    月    9    日
                  家事法庭法  官  陳添喜
上列正本係照原本作成。
如對本裁定抗告，須於裁定送達後10日內向本院（桃園縣中壢市
○○路○段388號）提出抗告狀並表明抗告理由，並按他造人數
提出繕本，並繳納抗告費新台幣1,000元。
中    華    民    國  100     年    11    月    9    日
                          書記官  劉昆鑫